【裁判字號】    98,聲再,102
【裁判日期】    980909
【裁判案由】    違反貪污治罪條例
【裁判全文】
臺灣高等法院臺南分院刑事裁定         98年度聲再字第102號
再審聲請人
即受判決人  甲○○
上列聲請人因違反貪污治罪條例案件，對於最高法院96年度台上
字第1761號中華民國96年4月4日第三審確定判決（原審案號：臺
灣雲林地方法院94年度訴字第419號，本院案號：95年度上更(一)
字第486號，起訴案號：臺灣雲林地方法院檢察署94年度偵緝字
第88號、94年度偵字第2308號），聲請再審，本院裁定如下：
    主  文
再審之聲請駁回。
    理  由
一、再審聲請人聲請意旨略以：因發現確實新證據，足認受有罪
    判決之人應受無罪判決，對臺灣高等法院臺南分院96年1月2
    日第二審更審判決即95年上更(一)字第486號刑事判決，依法
    聲請再審：
  (一)原判決認定證人林崇安、林大富、蔡賑徽於檢察官偵查中之
    供述，並無顯不可信之情況，而依刑事訴訟法第159條之2規
    定，認有證據能力，顯屬不當。乃證人林崇安、林大富、蔡
    振徽於檢察官偵查中均未具結，其虛偽性甚高，原判決僅略
    稱：「渠等於檢察官偵查之供述，並無顯不可信之情況，依
    刑事訴訟法第159條之2，應有證據能力」，顯有不當。
  (二)證人丁坤乾於第一審證稱：「他（指甲○○）有說點井的方
    法，他們以前有做過這工程」、「到現場當天，鄉民會代表
    除了甲○○就施工方法表示不同意見外，並無其他代表就施
    工方法表示不同意見……討論過程平和」；而證人程金秋
    證稱：「我只有看到甲○○去過一次，但是吳振興的話，可
    能有去過三次左右」、「吳振興、甲○○同去的該次，有其
    他代表，是用『工地會勘』名義視察」、「他（指甲○○）
    有講的是用點井的方式」、「態度也跟一般講話稍微大聲，
    比較大聲一點」、「在現場沒說一定要變更施工方法」、「
    他們總共來三次，第一次和第二次是吳振興及他的小弟」、
    「（問：是誰喝令不准施工﹖）吳振興」、「（問：吳振興
    叫你們不准施工有無說理由﹖）沒有」、「（問：是誰假借
    施工方法不對的藉口﹖）吳振興」，足見甲○○係因代表會
    視察工地時前往，在工地僅就施工方法表示不同意見，並未
    阻撓施工。原判決就有利於甲○○之上開證據，漏為審酌，
    應屬新證據且有利於聲請人。
  (三)原審未傳喚秘密證人Ｂ１到庭具結作證，並予聲請人等詰問
    之機會，即採納Ｂ１在雲林縣調查站之供述，作為判決之基
    礎，顯屬不當。
  (四)證人程金秋已證述甲○○係於第三次始到場，前二次僅有吳
    振興及其小弟到工地等語，則「甲○○究係於何時、何地與
    吳振興共萌互為藉勢、藉端勒索財物之犯意聯絡」、「究係
    憑何證據認定吳振興透過甲○○主動聯繫富安營造有限公司
    （下稱富安公司），要求富安公司負責人前往甲○○家中會
    面」，原判決俱未說明，顯屬漏未審酌證據。
  (五)證人丁坤乾於第一審及原法院上訴審證稱：「在視察後，林
    崇安等有拜託我帶他們去廟找甲○○，有帶他們到廟裡，有
    見到甲○○」、「有帶林崇安、程金秋去找過甲○○，第一
    次是討論施工法，是在合約後、開工前，第二次是帶他們去
    廟裡找甲○○，時間是在甲○○到工地表示意見後」、證人
    程金秋於第一審證述：「第二次是代表會到工地停工後，富
    安營造家裡的人（即林有福妻廖芙蓉）打電話說丁代表在找
    ，我才委託公所丁技士帶我到廟裡拜訪他……我過去廟裡談
    錢，因金額太大，我不能決定，要回去請教我伯父，當時是
    公所的丁技士帶我過去，然後他先走，金額太大是指要三百
    萬元，他的意思是代表主席這邊說，工程如果要順利，可能
    要到這個金額……其實工程進行到一半時，甲○○都有透露
    訊息給我們，意思就是談錢……去廟裡見甲○○前，富安公
    司有打電話告訴我，他們的訊息是三百萬元，到廟裡他也跟
    我講金額三百萬元」；證人林崇安於偵查中證稱：「我們剛
    開始有想辦法要找吳振興接觸，但是後來甲○○打電話到公
    司，叫我們公司工地負責人去找他，我就找程金秋一起去甲
    ○○家裡找他。但是家裡沒有找到人，就去公所後的一間廟
    （甲○○在那裡當主委）找到甲○○。甲○○說工程是主席
    討回來的，本來是他們要做的，結果被我們拿去做。他說這
    件事情沒有錢是沒有辦法解決的，後來程金秋就提議說要給
    管理費約五十至六十萬看可不可以，結果甲○○回答說那是
    不可能的，並說至少要三百萬，因為價錢太高了，我現場沒
    有答應他」，及程金秋接著林崇安之證述，證稱：「就是如
    此。我提出說管理費要拿出來給他們，是因為每個公司都有
    監工經費，約占工程的百分之五。可以由公司吸收損失，監
    工可以不領錢，監工就是我」等證言，均不足以證明原判決
    所認定之事實（即「林崇安與程金秋獲此訊息，由丁坤乾陪
    同前往甲○○家中求見，經甲○○之妻告知甲○○人在台西
    鄉南天府廟內，彼等隨即趕到南天府廟，丁坤乾隨即離開，
    由林崇安與程金秋兩人與甲○○晤談。甲○○當場向林崇安
    、程金秋表示：『前述二工程係主席吳振興所爭取的，已談
    妥要由吳振興等人圍標承攬，未料卻由富安公司得標，吳振
    興等不甘損失，富安公司必須給予一個交代，吳振興強調對
    於台西鄉公所發包的工程有監督工程品質之責任與權利，若
    富安公司承包之該二項工程要順利施工及通過驗收，則必須
    給予吳振興等三百萬元，否則將繼續阻撓施工及刁難，讓工
    程無法通過驗收』，而向富安公司勒索三百萬元」）等語，
    凡此有利於聲請人之證據，均漏未審酌，明顯有再審理由。
二、按判決在第三審確定者，對於該判決聲請再審，除以第三審
    法院之法官有第420條第5款情形為原因者外，應由第二審法
    院管轄之，刑事訴訟法第426條第3項定有明文。查本件再審
    聲請人即受判決人甲○○於其所提之刑事再審聲請狀雖記載
    對於「臺灣高等法院臺南分院95年度上更(一)字第486號刑事
    判決」聲請再審，惟係提出最高法院96年度台上字第1761號
    確定判決影本，並未提出本院95年度上更(一)字第486號判決
    繕本，顯見再審聲請人係不服最高法院96年度台上字第1761
    號確定判決而向本院聲請再審。次查本件受判決人對最高法
    院96年度台上字第1761號確定判決聲請再審，並非以刑事訴
    訟法第420條第5款情形為原因，揆諸上開規定，應由本院管
    轄，合先敘明。
三、次按因發現確實之新證據，足認受有罪判決之人應受無罪、
    免訴、免刑或輕於原判決所認罪名之判決者，得聲請再審，
    刑事訴訟法第420條第1項第6款定有明文。而所謂「確實之
    新證據」，係指該證據於事實審法院判決前已經存在，為法
    院及當事人所不知，不及調查斟酌，而於判決後，始行發現
    ，且毋須經調查程式，顯然可認為足以動搖原確定判決而言
    ，倘證據之成立在判決確定之後，或經原法院捨棄不採者，
    即非所謂發見新證據（最高法院78年度台抗字第267號裁定
    意旨參照）。
四、經查：本件聲請人固依同法第420條第1項第6款規定聲請本
    件再審，惟稽之再審理由，所指證人林崇安、林大富、蔡賑
    徽、丁坤乾、程金秋、秘密證人B1之證言，核均係事實審法
    院判決前已經存在，並業經事實審法院判決予以審酌之證據
    ，自均非屬事實審法院判決前已經存在，為法院及當事人所
    不知，不及調查斟酌，而於判決後，始行發現之新證據，而
    非刑事訴訟法第420條第1項第6款所謂「發見確實之新證據
    」。至聲請意旨(一)、(三)爭執原判決對證人林崇安、林大富、
    蔡賑徽於檢察官偵查中供述及秘密證人B1於雲林調查站供述
    之證據能力認定，要非屬得聲請再審之各款事由，聲請人執
    以為聲請再審之理由，為無理由。
五、綜上所述，本件聲請人所舉聲請再審之理由，核與刑事訴訟
    法第420條第1項第6款之規定並不相符，是本件聲請人即受
    判決人再審之聲請為無理由，應予駁回。
六、據上論斷，應依刑事訴訟法第434條第1項，裁定如主文。
中    華    民    國    98    年    9     月    9    日
                  刑事第四庭    審判長法  官  吳志誠
                                      法  官  彭喜有
                                      法  官  羅心芳
以上正本證明與原本無異。
如不服本裁定，應於收受本裁定後五日內向本院提出抗告狀。
                                      書記官  蔡振豐
中    華    民    國    98    年    9     月    10    日


司法院資訊處製作；財團法人民間司法改革基金會備份。
